臺灣士林地方法院民事裁定　　　　　　　 95年度抗字第149號
抗　告　人　甲○○
相　對　人　中租迪和股份有限公司
法定代理人　乙○○
上列抗告人因與相對人間本票裁定事件，對於本院中華民國95年
9 月14日所為95年度票字第18542 號民事裁定提起抗告，本院裁
定如下：
    主  文
抗告駁回。
抗告程序費用新台幣壹仟元由抗告人負擔。
    理  由
一、按「抗告，除本編別有規定外，準用第三編第一章之規定。
    」；「第二審法院認為上訴為無理由者，應為駁回之判決。
    」，民事訴訟法第495 條之1 第1 項、第449 條第1 項分別
    定明文。該等規定，依據非訟事件法第46條規定，於非訟事
    件之抗告準用之。
二、本件抗告意旨略以：本院95年度票字第18542 號裁定（以下
    稱原裁定）准許強制執行之本票（以下稱系爭本票），其上
    雖載明免除作成拒絕證書，但執票人屆期仍應提示，始得行
    使追索權，惟相對人從未向抗告人提示或催討，依法不應准
    許強制執行。實則，該本票為相對人公司實際負責人辜仲立
    為便利向相對人調取資金而請求異議人為其開立，其後系爭
    本票如何使用，抗告人均不知情，此為相對人所明知，亦為
    其未向抗告人提請求付款之原因，抗告人僅憑一紙本票，更
    不可能向相對人調得任何款項，是原裁定實非適法云云，而
    聲明求為廢棄原裁定。惟：
  (一)按在票據上簽名者，依票上所載文義負責；執票人向本票發
    票人行使追索權時，得聲請法院裁定後強制執行，票據法第
    5 條前段、第123 條定有明文。本票執票人依上開法條之規
    定，聲請法院裁定許可對發票人強制執行，係屬非訟事件程
    序，法院僅就形式上審查得否准許強制執行，此項裁定並無
    確定實體上法律關係存否之效力，如發票人就票據債務之存
    否有爭執時，應由發票人提起確認之訴，以資解決，最高法
    院56年台抗字第714 號、57年台抗字第76號著有判例。又本
    票上雖有免除作成拒絕證書之記載，執票人仍應於所定期限
    內為付款之提示，但對於執票人主張未為提示者，應負舉證
    之責，票據法第124 條準用第95條定有明文。
  (二)查系爭本票為抗告人所簽發，即為發票人，而相對人確持有
    該本票，即為執票人，依據前揭規定，抗告人就系爭本票票
    款自應對相對人負清償之責任，相對人本於前引票據法第12
    3 條規定向抗告人行使追索權，並聲請法院裁定准予強制執
    行，於法洵無不合，原裁定予以准許，要無違誤。抗告人雖
    執上情簽發系爭本票之原因與使用情況，資為其抗告之理由
    ，但因此節屬實體事項，雙方就此票據債權，果仍存有實體
    上爭議，亦僅得另循訴訟程序謀求解決，非此非訟事件程序
    所得加審究。
  (三)再者，抗告人雖另以相對人未曾提示請求付款，故不得行使
    追索權為由，指摘原裁定不當。然系爭本票上記載為免除作
    成拒絕證書，依法即應由抗告人舉證證明相對人未提示之事
    實，要如前述。抗告人就此事實，既未提出任何證據加以證
    明，揆之上開說明，其所為此部分之主張，即屬無憑，亦無
    可取。
  (四)從而，抗告人執前情聲明不服原裁定而提起抗告，均不能認
    為有理由，依據首揭規定，自應駁回其抗告。
三、據上論結，本件抗告為無理由，依非訟事件法第46條、第21
    條第2 項、第24條第1 項，民事訴訟法第495 條之1 第1 項
    、第449 條第1 項、第78條，裁定如主文。
中　　華　　民　　國　　96　　年　　3 　　月　　6 　　日
                  民事第一庭  審判長法　官　黃小瑩
                                    法　官　馬傲霜
                                    法　官　蕭錫証
以上正本證明與原本無異。
如不服本裁定，僅得於收受本裁定正本送達後10日內，以適用法
規顯有錯誤為理由，向本院提出再抗告狀，（須附繕本一份及繳
納再抗告裁判費新台幣1,000 元），經本院許可後始可再抗告。
中　　華　　民　　國　　96　　年　　3 　　月　  12　　日
                                    書記官　林立原
